---
title: "ARIMA Model"
author: "Leonardo Valentino"
date: "3/13/2021"
output: 
  html_document: 
    toc: yes
    fig_width: 5
    fig_height: 3
    fig_caption: yes
    keep_md: yes
---
# Halo dan Selamat Datang !!  
Kali ini kita akan mencoba membangun model Deret Waktu **$ARIMA$** dengan menggunakan R Studio. Ada beberapa packages yang diperlukan  seperti berikut :  

# Packages    
```{r Packages, echo=FALSE, message=FALSE, warning=FALSE}
library(readr) # Membaca Data yang diinput
library(tseries) # Uji ADF
library(timeSeries) # Mengolah Data yang akan digunakan
library(lmtest) # Mengecek signifikansi model
library(forecast) #Membuat prediksi
```

# Basic EDA (Exploratory Data Analysis)  
```{r data, echo=TRUE}
data <- read_delim("Penderita DBD Jakarta Selatan.csv", 
    ";", escape_double = FALSE, col_types = cols(Tahun = col_skip()), 
    trim_ws = TRUE)
ts_data <- ts(data$`Jumlah Penderita`)
plot(ts_data, main = 'Jumlah Penderita DBD di Jakarta Selatan', 
     ylab='Banyak Penderita')
```
Dalam membuat model $ARIMA$ langkah pertama yang harus dilakukan adalah dengan menguji kestasioneran data. Ada beberapa cara yang dapat digunakan tapi untuk kali ini akan digunakan uji ADF (Augmented Dickey-Fuller) 
```{r Uji Stasioner pertama, echo=TRUE, message=FALSE, warning=FALSE}
adf.test(ts_data)
```
Perhatikan bahwa $p_{value} >\alpha = 0.05$ yang berarti bahwa data yang kita miliki **tidak stasioner** maka dari itu perlu dilakukan diferensiasi kemudian akan diuji kembali apakah sudah stasioner atau belum.  
```{r Diferensiasi}
diff_data <- diff(ts_data)
adf.test(diff_data)
```
Perhatikan bahwa $p_{value} < \alpha = 0.05$ yang berarti bahwa data yang kita miliki sudah **stasioner**. Berikutnya membuat grafik ACF dan PACF dari data yang sudah di diferensiasi.  
```{r ACF dan PACF, message=FALSE, warning=FALSE}
Acf(diff_data, max.lag=36, main = 'ACF Data Diferensiasi')
Pacf(diff_data, max.lag=36, main = 'PACF Data Diferensiasi')
```
Dapat dilihat bahwa pada plot ACF dan PACF bahwa lag-1 signifikan sehingga dapat disimpulkan model-model yang mungkin adalah,  
  
1. $ARIMA (1,1,1)$  
2. $ARIMA (1,1,0)$  
3. $ARIMA (0,1,1)$  

# Model Fitting  
Berikutnya akan dibangun model hasil analisis sebelumnya   
```{r Model Fitting}
model_1 <- arima(ts_data, order = c(1,1,1))
summary(model_1)
model_2 <- arima(ts_data, order = c(1,1,0))
summary(model_2)
model_3 <- arima(ts_data, order = c(0,1,1))
summary(model_3)
mod_auto = auto.arima(ts_data, max.p=4,max.q=4,stepwise = TRUE)
summary(mod_auto)
```
Dapat dilihat bahwa mod_auto adalah model dengan AIC yang paling rendah dan memiliki Error yang paling rendah sehingga akan kita gunakan mod_auto $ARIMA_\mu(0,1,1)$ dengan drift. Berikutnya akan dilihat signifikansi dari koefisiennya.   
```{r Koefisien Model}
coeftest(mod_auto)
```
Dapat dilihat ternyata koefisien drift tidak signifikan sehingga akan digunakan model $ARIMA(0,1,1)$ dan akan diperiksa kembali apakah koefisiennya signifikan atau tidak.  
```{r Model 2}
coeftest(model_3)
```
Karna koefisien signifikan maka model yang akan digunakan adalah $ARIMA(0,1,1)$.  
# Forecasting  
Berikutnya akan kita gunakan model yang telah dibuat untuk memprediksi model.  
```{r Forecast}
h <-forecast(model_3, h = 5)
plot(h)
```
# Uji Diagnostik  
```{r Diagnostic}
checkresiduals(model_3)
```
Dapat dilihat dari grafik residual bahwa dapat dikatakan bahwa galat sudah berdistribusi normal.  

# Kesimpulan  
Model yang digunakan untuk memodelkan DBD di Jakarta Selatan $ARIMA(0,1,1)$ 
